臺灣苗栗地方法院刑事判決　　　　　　　　　　　　　九十二年度訴緝字第一三號
　　公　訴　人　臺灣苗栗地方法院檢察署檢察官
　　被　　　告　甲○○
右列被告因偽造文書等案件，經檢察官提起公訴（九十一年度偵字第一七二八號），
本院依簡式審判程序，判決如左：
    主  文
甲○○連續意圖為自己不法之所有，而侵占對於業務上所持有之物，處有期徒刑拾月
。緩刑參年。
偽造於國泰人壽保險股份有限公司理賠保險給付收據肆紙上（編號一四０六三０、一
四０七一七、一四四九五０、一四五一二二）陳柜桉名義之印文捌枚、署名肆枚；偽
造於國泰人壽保險股份有限公司理賠保險給付收據肆紙上（編號０八二三三七、０
八二四三八、一五一一四一、一五一二二七）陳緞名義之印文捌枚、署名肆枚及偽造
於國泰人壽保險股份有限公司理賠保險給付收據肆紙上（編號一三三一五六、一三三
二三二、一三三三三四、一三三四一五）劉桂伶名義之印文捌枚、署名肆枚均沒收。
    事  實
一、甲○○係國泰人壽保險股份有限公司（以下簡稱國泰公司）展業竹南通訊處之營
    業員，負有收取保費、各種保險金給付申請及款項轉交、保單質押借款之申請、
    利息之收取及償還款解繳予國泰公司之職務，為從事業務之人。甲○○基於為自
    己不法所有之概括犯意，連續於如附表序號一號至十三號所示之時間，將自保戶
    葉彩霞等十人收取之續期保費、如附表序號十四、十五號所示保戶陳吉、林寶花
    所繳納予國泰公司之保單貸款利息，及應轉交予保戶陳柜桉、陳緞及劉桂伶等（
    下稱陳柜桉等三人）如附表序號十六號至二十七號所示之醫療保險金，竟未繳回
    國泰公司或轉交予保戶陳柜桉等三人，而易持有為所有，予以侵占入己，金額共
    計新台幣（下同）四十八萬七千三百二十五元。甲○○復為掩飾其上述侵占應轉
    交予保戶陳柜桉等三人之醫療保險金，而偽刻保戶陳柜桉等三人之印章計三枚，
    並於國泰公司理賠保險給付收據上蓋用該等偽刻之印章並偽造陳柜桉等三人之署
    名，以示陳柜桉等三人業已收取保險給付，並持以繳回國泰公司，足以生損害於
    國泰公司及陳柜桉等三人。
二、案經國泰公司訴由臺灣苗栗地方法院檢察署檢察官偵查起訴。
    理  由
一、訊據被告甲○○對於右揭事實均坦承不諱，核與告訴代理人王曾美玉、乙○○指
    訴被害情節，暨證人陳標榮於偵查中證述及證人劉桂伶於偵查中及本院審理時證
    述情節均大致相符，並有葉彩霞等保戶聲明書影本十紙、陳柜桉等保戶切結書影
    本三紙、國泰公司續期保險費送金單影本六紙、被告偽造陳柜桉、陳緞及劉桂伶
    等人名義之理賠保險給付收據計十二紙等附卷可證。綜上各節，足認被告上述自
    白核與事實相符，而堪採信。是本件事證已臻明確，被告犯行洵堪認定。
二、核被告所為，係犯刑法第三百三十六條第二項之業務侵占罪、同法第二百十六條
    、第二百十條之行使偽造私文書罪。被告先後偽造保戶陳柜桉等三人之署名及印
    章、印文，均為偽造給付收據之私文書之部分行為，被告偽造該等給付收據後復
    持以行使，其偽造之前階行為，應為其後之行使行為所吸收，均不另論罪。被告
    前後多次實施業務侵占、行使偽造私文書犯行，時間均緊接，分別觸犯構成要件
    相同之罪名，顯係基於概括犯意而反覆為之，均為連續犯，應均依法論以一罪並
    加重其刑。被告所犯上述連續業務侵占與連續行使偽造私文書二罪間，有方法、
    結果之牽連關係，應從一重論以連續業務侵占罪處斷。爰審酌被告犯罪之動機、
    目的、手段，犯罪所生之危害非輕及犯罪後尚知坦承犯行，且已賠償告訴人約半
    數款項，並與告訴人成立訴訟上和解，態度良好等一切情狀，量處如主文第一項
    所示之刑。末查被告前未曾受有期徒刑以上刑之宣告，有臺灣高等法院被告全國
    前案紀錄表在卷可按，被告坦承犯行，尚有悔意，其經此偵審程序教訓，當知所
    警惕而無再犯之虞，本院綜核各情，認對其所宣告之刑，以暫不執行為適當，併
    予宣告緩刑三年，以啟自新。至被告偽造於國泰公司理賠保險給付收據上之「陳
    柜桉」、「陳緞」及「劉桂伶」之署名各四枚、印文各八枚，均應依刑法第二百
    十九條宣告沒收。至被告偽刻之陳柜桉、陳緞及劉桂伶之印章各一枚因未據扣案
    ，且被告於本院審理時亦供稱該等印章業已滅失等語明確，是自毋庸併予宣告沒
    收。
據上論斷，應依刑事訴訟法第二百七十三條之一第一項、第二百九十九條第一項前段
，刑法第五十六條、第二百十六條、第二百十條、第三百三十六條第二項、第五十五
條、第七十四條第一款、第二百十九條，罰金罰鍰提高標準條例第一條前段，判決如
主文。
本案經檢察官張文傑到庭執行職務。
中　　　華　　　民　　　國　　九十三　　年　　　九　　　月　　二十一　　日
                          臺灣苗栗地方法院刑事第二庭
                              法  官  林  燦  都
右正本證明與原本無異。
如不服本判決，應於送達後十日內向本院提出上訴狀（須附繕本），上訴於臺灣高等
法院臺中分院。
                              書記官  陳  淑  華
中　　　華　　　民　　　國　　九十三　　年　　　九　　　月　　二十一　　日
附錄論罪科刑法條
刑法第二百十六條
行使第二百十條至第二百十五條之文書者，依偽造、變造文書或登載不實事項或使登
載不實事項之規定處斷。
刑法第二百十條
偽造、變造私文書，足以生損害於公眾或他人者，處五年以下有期徒刑。
刑法第三百三十六條第二項
對於業務上所持有之物，犯前條第一項之罪者，處六月以上五年以下有期徒刑，得併
科三千元以下罰金。
